【裁判字號】    98,上訴,1596
【裁判日期】    980527
【裁判案由】    毒品危害防制條例
【裁判全文】
臺灣高等法院刑事判決                98年度上訴字第1596號
上  訴  人
即  被  告  甲○○
上列上訴人因毒品危害防制條例案件，不服臺灣板橋地方法院98
年度訴字第94號中華民國98年2月27日第一審判決（起訴案號：
臺灣板橋地方法院檢察署97年度毒偵字第9300號），提起上訴，
本院判決如下：
    主  文
上訴駁回。
    事  實
一、甲○○（原判決誤載為「鄭水雄」）前於民國91年間，因施
    用毒品案件，經臺灣板橋地方法院以91年度毒聲字第3846號
    裁定送觀察、勒戒後，認有施用毒品之傾向，經臺灣板橋地
    方法院以92年度毒聲字第3288號裁定令入戒治處所施以強制
    戒治，於93年6月30日停止戒治釋放（強制戒治期滿日為93
    年10月20日），並經臺灣板橋地方法院檢察署檢察官以93年
    度戒毒偵字第259號為不起訴處分確定；又於前開強制戒治
    執行完畢後，五年內之94年間因施用毒品案件，經臺灣板橋
    地方法院以94年度簡字第2062號判決判處有期徒刑3月確定
    ，並於94年8月8日易科罰金執行完畢；另於95年間，因施用
    毒品、竊盜案件，經臺灣板橋地方法院以95年度訴字第1167
    號、95年度易字第1203號判決各判處有期徒刑8月、1年確定
    ，嗣分別減刑為有期徒刑4月、6月，應執行有期徒刑9月確
    定，於96年7月17日縮刑期滿執行完畢。詎其仍不知悔改，
    於前揭強制戒治執行完畢釋放後五年內，竟基於施用第一級
    毒品海洛因之犯意，於97年10月9日傍晚某時，在臺北縣中
    和市○○路、中山路口某巷內，以將海洛因摻水以注射針筒
    注射血管之方式，施用海洛因1次。嗣於同年月11日下午1時
    5分許，經警採驗尿液，而查悉上情。
二、案經臺北縣政府警察局新店分局報請臺灣板橋地方法院檢察
    署檢察官偵查起訴。
    理  由
壹、證據能力有無之判斷：
一、本件被告甲○○因另涉犯竊盜案件，經臺北縣政府警察局新
    店分局雙城派出所通知到案說明，而其係臺北縣政府警察局
    樹林分局所列管之毒品調驗人口，遂在被告同意後，由該派
    出所員警乙○○採集其尿液送驗等情，業據被告於警詢、偵
    查及本院審理時供述明確（見偵查卷第4頁至第5頁、第22頁
    至第23頁、本院卷第19頁反面、第34頁），核與證人即臺北
    縣政府警察局新店分局雙城派出所員警乙○○於本院審理時
    證述情節相符（見本院卷第33頁正、反面），並有勘察採證
    同意書1紙在卷可稽（見偵查卷第10頁）。而被告亦於本院
    審理時坦承：伊於警局時確有承認施用毒品等語在卷（見本
    院卷第32頁反面）。足徵員警是因被告涉嫌施用毒品而予以
    採尿送驗無訛。又依被告於本院審理時所述：「……我有簽
    偵卷第10頁採證同意書，我當時有試著拒絕，也有試著要求
    助……」等語（見本院卷第19頁反面），且參以前開勘察採
    證同意書上載有「同意人確實瞭解上述告知內容並出於自願
    同意」之旨，顯見被告並非不知該勘察採證同意書係得拒絕
    簽名，是其如有反對採尿之意思，應不可能在該勘察採證同
    意書上簽名。況被告有前開事實欄之犯罪前科（詳後述），
    並非初次犯罪之人，對於犯罪之移送應有一定程度之理解，
    尚無僅因員警告知不採尿即移送妨害公務始同意採尿之理。
    被告於本院審理時辯稱伊是遭員警恐嚇不採尿就移送妨害公
    務，才同意採尿云云，委無可採。故綜合上開情形以觀，本
    件採尿應係出於被告之同意自明。是本件警方採取被告尿液
    進行檢驗之程序，並無何違法可言，自不影響該尿液檢驗報
    告之證據能力。
二、按「被告以外之人於審判外之言詞或書面陳述，除法律有規
    定者外，不得作為證據」，刑事訴訟法第159條第1項固定有
    明文。然按鑑定人由審判長、受命法官或檢察官就下列之人
    選任一人或數人充之：一就鑑定事項有特別知識經驗者。二
    經政府機關委任有鑑定職務者；鑑定之經過及其結果，應命
    鑑定人以言詞或書面報告；法院或檢察官得囑託醫院、學校
    或其他相當之機關、團體為鑑定，或審查他人之鑑定，並準
    用刑事訴訟法第203條至第206條之1規定，刑事訴訟法第198
    條、第206條第1項、第208條第1項分別定有明文。依此，檢
    察官對於偵查中之案件，認須實施鑑定者，固應就具體個案
    ，選任鑑定人或囑託鑑定機關（團體）為之；但對於司法警
    察機關調查中之案件，或有量大或急迫之情形，為因應實務
    之現實需求，如檢察官針對該類案件之性質（例如：查扣之
    毒品必須檢驗其成份、對施用毒品之犯罪嫌疑人必須檢驗其
    體內有無毒品代謝反應、對於查扣之槍砲彈藥必須檢驗有無
    殺傷力、對違反野生動物保育法案件必須鑑定是否屬於保育
    類動物案件等），認為當然有鑑定之必要者，經參考法務部
    92年5月20日法檢字第092080203號函送之法務部「因應刑事
    訴訟法修正工作小組」研討之刑事訴訟法修正相關議題第二
    十一則之共識結論，以及臺灣高等法院於92年8月1日舉行之
    刑事訴訟法新制法律問題研討會第三則法律問題研討結果之
    多數說（載於司法院92年8月印行「刑事訴訟法新制法律問
    題彙編」第15頁至第18頁），基於檢察一體原則，得由該管
    檢察長對於轄區內之案件，以事前概括選任鑑定人或囑託鑑
    定機關（團體）之方式，俾便轄區內之司法警察官、司法警
    察對於調查中之此類案件，得即時送請事前已選任之鑑定人
    或囑託之鑑定機關（團體）實施鑑定，該鑑定人或鑑定機關
    （團體）亦應視同受承辦檢察官所選任或囑託而執行鑑定業
    務，其等出具之書面鑑定報告應屬刑事訴訟法第206條所定
    之傳聞例外，當具有證據能力（法務部92年9月1日法檢字第
    0920035083號函可供參照）。從而，本件被告於前揭時地為
    警採取之尿液，經由查獲之警察單位依先前轄區檢察署檢察
    長事前概括選任毒品鑑定機關即台灣檢驗科技股份有限公司
    實施檢驗；而經台灣檢驗科技股份有限公司出具97年11月4
    日報告編號CH/2008/A0536號濫用藥物檢驗報告1件，即具有
    證據能力。
二、實體方面：
  (一)前揭事實，迭據上訴人即被告甲○○於原審及本院審理時坦
    承不諱（見原審卷第24頁、第28頁、本院卷第19頁反面、第
    34頁），且其於上揭時地為警所採取之尿液，經送請台灣檢
    驗科技股份有限公司檢驗結果，海洛因代謝物呈陽性反應，
    有該公司97年11月4日報告編號CH/2008/A0536號濫用藥物檢
    驗報告1件在卷可稽，足徵被告前開自白核與事實相符，應
    堪採信。又被告前於91年間因施用毒品案件，經臺灣板橋地
    方法院以91年度毒聲字第3846號裁定送觀察、勒戒後，認有
    施用毒品之傾向，經臺灣板橋地方法院以92年度毒聲字第
    3288號裁定令入戒治處所施以強制戒治，於93年6月30日停
    止戒治釋放（強制戒治期滿日為93年10月20日），並經臺灣
    板橋地方法院檢察署檢察官以93年度戒毒偵字第259號為不
    起訴處分確定；復於前開強制戒治執行完畢後，五年內之94
    年間因施用毒品案件，經臺灣板橋地方法院以94年度簡字第
    2062號判決判處有期徒刑3月確定，並於94年8月8日易科罰
    金執行完畢，有本院被告前案紀錄表1件附卷足參，足徵被
    告係於前揭強制戒治釋放後五年內再犯施用第一級毒品海洛
    因罪，是本件罪證明確，被告犯行洵堪認定。
  (二)查海洛因係毒品危害防制條例第2條第2項所稱之第一級毒品
    ，不得持有、施用，被告竟持之以施用，核其所為，係犯毒
    品危害防制條例第10條第1項之施用第一級毒品罪。被告持
    有海洛因後，進而施用，其持有海洛因行為應被其施用之行
    為所吸收，不另論罪。再被告曾於94年間，因施用毒品案件
    ，經臺灣板橋地方法院以94年度簡字第2062號判決判處有期
    徒刑3月確定，於94年8月8日易科罰金執行完畢；另於95年
    間因施用毒品、竊盜案件，經臺灣板橋地方法院以95年度訴
    字第1167號、95年度易字第1203號判決各判處有期徒刑8月
    、1年確定，嗣分別減刑為有期徒刑4月、6月，應執行有期
    徒刑9月確定，於96年7月17日縮刑期滿執行完畢，此有臺灣
    高等法院被告前案紀錄表在卷足憑，其受有期徒刑執行完畢
    後，5年以內故意再犯本件有期徒刑以上之本罪，為累犯，
    應依刑法第47條第1項規定加重其刑。原審以被告所為事證
    明確，犯行堪予認定，適用毒品危害防制條例第10條第1項
    ，刑法第11條前段、第47條第1項之規定，併審酌其有前開
    犯罪前科，素行非佳，而其經強制戒治後仍再犯相同罪行，
    顯見意志不堅，惟念其犯罪係戕害自身，尚未害及他人，所
    犯情節非重，及犯罪後承認犯行，態度尚佳等一切情狀，量
    處有期徒刑8月。經核其認事用法及量刑均無不當，被告上
    訴意旨，以員警明知其非涉嫌違反毒品危害防制條例到案，
    卻要求採尿送驗，係屬違法取證云云為由，指摘原審判決不
    當，然此均經本院於前開理由予以指駁說明，是被告之上訴
    並無理由，應予駁回。
據上論斷，應依刑事訴訟法第368條，判決如主文。
本案經檢察官李叔芬到庭執行職務。
中    華    民    國    98    年    5     月    27    日
                  刑事第二十二庭審判長法  官  何菁莪
                                      法  官  江振義
                                      法  官  李麗珠
以上正本證明與原本無異。
如不服本判決，應於收受送達後10日內向本院提出上訴書狀，其
未敘述上訴之理由者並得於提起上訴後10日內向本院補提理由書
（均須按他造當事人之人數附繕本）「切勿逕送上級法院」。
                                      書記官  陳禹任
中    華    民    國    98    年    6     月     1    日
附錄：本案論罪科刑法條全文
毒品危害防制條例第10條：
施用第一級毒品者，處6月以上5年以下有期徒刑。
施用第二級毒品者，處3年以下有期徒刑。


司法院資訊處製作；財團法人民間司法改革基金會備份。
